---
title: "Projet Modèles linéaires généralisés & Choix de modèles"
author: "Hermann KOUAMO DJOMO"
date: "2023-07-02"
output:
  pdf_document:
    toc: true
    toc_depth: 3
    number_sections: true
    fig_caption: true
    
  html_document:
    df_print: paged
    
editor_options: 
  chunk_output_type: inline
  markdown: 
    wrap: sentence
---

```{r setup, include=FALSE}
knitr::opts_chunk$set(echo = TRUE)
rm (list = ls())
library(corrplot)
library(dplyr)
library(ggplot2)
library(reshape2)
library(tidyverse)
library(MASS)
```

\newpage

# Introduction

Ce projet est relatif à la validation des connaissances des modules **Modèle linéaire généralisé et Choix de modèle** dans le cadre du **Master Statistique et Big data pour la promotion 2022/2024**.

Le projet consiste à proposer un modèle de prediction  afin de déterminer s'il pleuvra le lendemain ou non compte tenu des relevés d'un ensemble de variables quantitatives effectués la veille.

# Chargement exploration et mise en forme des données

## Chargement des données
```{r "Chargement des donnees", echo=TRUE}
# donnees d'entrainement
d.train=read.csv("meteo.train.csv",header = TRUE, sep =",", na.strings="" )

# donnees de test
d.test=read.csv("meteo.test.csv",header = TRUE, sep =",", na.strings="" ) 
```

## Exploration des données


### Donnéees d'entraînement
```{r "Exploration des donnees d'entrainement", echo=FALSE}
#Taille des donnees 
dim(d.train) #La table contient 47 variables et 1180 observations

#Verification de donnees manquantes
sum(is.na(d.train)) #Il n'y a aucune donnees manquantes

#Resume des variables
summary(d.train)
```

### Données de test
```{r "Exploration des donnees de test", echo=FALSE}
#Taille des donnees 
dim(d.test) #La table contient 46 variables et 290 observations

#Verification de donnees manquantes
sum(is.na(d.test)) #Il n'y a aucune donnees manquantes

#Resume des variables
summary(d.test)
```

Au délà des observations, les tables de données d'entrainement et de test diffèrent
par la variable *pluie.demain* qui est présente dans la table de données d'entraînement et absente dans la table de données de test.

## Mise en forme des données

Pour un meilleur affichage des données, nous allons renommer les différentes variables, afin de leur attribuer des noms avec moins de caractères.

Au premier regard, nous avons déduit que les 6 premières variables ne sont pas 
utiles dans le cadre de notre travail. Nous ne les prendrons donc pas en compte 
dans les tables reformatées que nous mettons en place.

```{r "Reformatage", echo=FALSE}
#Donnees d'apprentissage
d.learn = d.train[,7:47]

d.learn = dplyr::rename(d.learn,
                        temp.mean = Temperature.daily.mean..2.m.above.gnd.,
                        hmdty.mean = Relative.Humidity.daily.mean..2.m.above.gnd.,
                        press.mean = Mean.Sea.Level.Pressure.daily.mean..MSL.,
                        precp = Total.Precipitation.daily.sum..sfc.,
                        snows = Snowfall.amount.raw.daily.sum..sfc.,
                        cl.tot.mean = Total.Cloud.Cover.daily.mean..sfc.,
                        cl.h.mean = High.Cloud.Cover.daily.mean..high.cld.lay.,
                        cl.m.mean = Medium.Cloud.Cover.daily.mean..mid.cld.lay.,
                        cl.l.mean = Low.Cloud.Cover.daily.mean..low.cld.lay.,
                        sunsh = Sunshine.Duration.daily.sum..sfc.,
                        rdtion = Shortwave.Radiation.daily.sum..sfc.,
                        w.s.h10m.mean = Wind.Speed.daily.mean..10.m.above.gnd.,
                        w.d.h10m = Wind.Direction.daily.mean..10.m.above.gnd.,
                        w.s.h80m.mean = Wind.Speed.daily.mean..80.m.above.gnd.,
                        w.d.h80m = Wind.Direction.daily.mean..80.m.above.gnd.,
                        w.s.p900.mean = Wind.Speed.daily.mean..900.mb.,
                        w.d.p900 = Wind.Direction.daily.mean..900.mb.,
                        w.g.mean = Wind.Gust.daily.mean..sfc.,
                        temp.max = Temperature.daily.max..2.m.above.gnd.,
                        temp.min = Temperature.daily.min..2.m.above.gnd.,
                        hmdty.max = Relative.Humidity.daily.max..2.m.above.gnd.,
                        hmdty.min = Relative.Humidity.daily.min..2.m.above.gnd.,
                        press.max = Mean.Sea.Level.Pressure.daily.max..MSL.,
                        press.min = Mean.Sea.Level.Pressure.daily.min..MSL.,
                        cl.tot.max = Total.Cloud.Cover.daily.max..sfc.,
                        cl.tot.min = Total.Cloud.Cover.daily.min..sfc.,
                        cl.h.max = High.Cloud.Cover.daily.max..high.cld.lay.,
                        cl.h.min = High.Cloud.Cover.daily.min..high.cld.lay.,
                        cl.m.max = Medium.Cloud.Cover.daily.max..mid.cld.lay.,
                        cl.m.min = Medium.Cloud.Cover.daily.min..mid.cld.lay.,
                        cl.l.max = Low.Cloud.Cover.daily.max..low.cld.lay.,
                        cl.l.min = Low.Cloud.Cover.daily.min..low.cld.lay.,
                        w.s.h10m.max = Wind.Speed.daily.max..10.m.above.gnd.,
                        w.s.h10m.min = Wind.Speed.daily.min..10.m.above.gnd.,
                        w.s.h80m.max = Wind.Speed.daily.max..80.m.above.gnd.,
                        w.s.h80m.min = Wind.Speed.daily.min..80.m.above.gnd.,
                        w.s.p900.max = Wind.Speed.daily.max..900.mb.,
                        w.s.p900.min = Wind.Speed.daily.min..900.mb.,
                        w.g.max = Wind.Gust.daily.max..sfc.,
                        w.g.min = Wind.Gust.daily.min..sfc.,
                        y = pluie.demain)

#Donnees de test
d.valid = d.test[,7:46]

d.valid = dplyr::rename(d.valid,
                        temp.mean = Temperature.daily.mean..2.m.above.gnd.,
                        hmdty.mean = Relative.Humidity.daily.mean..2.m.above.gnd.,
                        press.mean = Mean.Sea.Level.Pressure.daily.mean..MSL.,
                        precp = Total.Precipitation.daily.sum..sfc.,
                        snows = Snowfall.amount.raw.daily.sum..sfc.,
                        cl.tot.mean = Total.Cloud.Cover.daily.mean..sfc.,
                        cl.h.mean = High.Cloud.Cover.daily.mean..high.cld.lay.,
                        cl.m.mean = Medium.Cloud.Cover.daily.mean..mid.cld.lay.,
                        cl.l.mean = Low.Cloud.Cover.daily.mean..low.cld.lay.,
                        sunsh = Sunshine.Duration.daily.sum..sfc.,
                        rdtion = Shortwave.Radiation.daily.sum..sfc.,
                        w.s.h10m.mean = Wind.Speed.daily.mean..10.m.above.gnd.,
                        w.d.h10m = Wind.Direction.daily.mean..10.m.above.gnd.,
                        w.s.h80m.mean = Wind.Speed.daily.mean..80.m.above.gnd.,
                        w.d.h80m = Wind.Direction.daily.mean..80.m.above.gnd.,
                        w.s.p900.mean = Wind.Speed.daily.mean..900.mb.,
                        w.d.p900 = Wind.Direction.daily.mean..900.mb.,
                        w.g.mean = Wind.Gust.daily.mean..sfc.,
                        temp.max = Temperature.daily.max..2.m.above.gnd.,
                        temp.min = Temperature.daily.min..2.m.above.gnd.,
                        hmdty.max = Relative.Humidity.daily.max..2.m.above.gnd.,
                        hmdty.min = Relative.Humidity.daily.min..2.m.above.gnd.,
                        press.max = Mean.Sea.Level.Pressure.daily.max..MSL.,
                        press.min = Mean.Sea.Level.Pressure.daily.min..MSL.,
                        cl.tot.max = Total.Cloud.Cover.daily.max..sfc.,
                        cl.tot.min = Total.Cloud.Cover.daily.min..sfc.,
                        cl.h.max = High.Cloud.Cover.daily.max..high.cld.lay.,
                        cl.h.min = High.Cloud.Cover.daily.min..high.cld.lay.,
                        cl.m.max = Medium.Cloud.Cover.daily.max..mid.cld.lay.,
                        cl.m.min = Medium.Cloud.Cover.daily.min..mid.cld.lay.,
                        cl.l.max = Low.Cloud.Cover.daily.max..low.cld.lay.,
                        cl.l.min = Low.Cloud.Cover.daily.min..low.cld.lay.,
                        w.s.h10m.max = Wind.Speed.daily.max..10.m.above.gnd.,
                        w.s.h10m.min = Wind.Speed.daily.min..10.m.above.gnd.,
                        w.s.h80m.max = Wind.Speed.daily.max..80.m.above.gnd.,
                        w.s.h80m.min = Wind.Speed.daily.min..80.m.above.gnd.,
                        w.s.p900.max = Wind.Speed.daily.max..900.mb.,
                        w.s.p900.min = Wind.Speed.daily.min..900.mb.,
                        w.g.max = Wind.Gust.daily.max..sfc.,
                        w.g.min = Wind.Gust.daily.min..sfc.)
```

Ainsi, dans la suite de notre travail, nous utiliserons les tables **d.learn** et
**d.valid**, obtenues après suppression des variables 1 à 6 des tables initiales d'apprentissage et de test et renommage des variables.

**Nouvelle table d'apprentissage**

```{r "table d.learn", echo=FALSE}
summary(d.learn)
```

**Nouvelle table de validation**

```{r "table d.valid", echo=FALSE}
summary(d.valid)
```

\newpage

# Choix de modèles

## Première approche

Nous faisons une regression logistique sans au préalable nous préoccuper des 
colinéarités pouvant exister entre les différentes covariables ou des
liaisons pouvant exister entre la variable à expliquer et les covariables.

#### Modèle g1.1

```{r "g1.1", echo=FALSE}
g1.1 = glm(y ~ ., data = d.learn, family = binomial)
summary(g1.1)
```

**Analyse de la sortie du modèle**

 - Seules 7 covariables sur 40 présentent un seuil de significativité acceptable ; 
 - pchisq(1635.4, 1179, lower = F) # p-value = 1.945958e-17 : Rejet du modele nul ;
 - pchisq(1239.5, 1139, lower = F) # p-value = 0.01967031 : Rejet du modele g1.1,
  ce qui signifie que le niveau d'information non capturé par ce modèle est           significatif ;
 - pchisq(1635.4 - 1239.5, 1179-1139, lower = F) # p-value = 4.211498e-60 : Rejet 
  du modèle nul ; on lui préfère donc le modèle g1.1 malgré sa carence.
  
#### Modèle g1.2

Pour ce modèle, on ne retient que les 7 covariables présentant un seuil de significativité acceptable.

```{r "g1.2", echo=FALSE}
g2.1 = glm(y ~ press.mean + w.d.p900 + press.max + press.min +cl.m.max +
             w.s.h10m.max + w.s.h10m.min , data = d.learn, family = binomial)
summary(g2.1)
```

**Analyse de la sortie du modèle**

 - Les 7 covariables retenues ont des seuils de significativité élevés ;
 - pchisq(1635.4, 1179, lower = F) # p-value = 1.945958e-17 : Rejet du modèle nul ;
 - pchisq(1315.8, 1173, lower = F) # p-value = 0.002050178 : Rejet du modèle g1.2, 
  ce qui signifie que le niveau d'information non capturé par ce modèle est           significatif
 - pchisq(1635.4-1315.8, 1179-1173, lower = F) # p-value = 3.925656e-65 : Rejet 
 du modèle nul ; on lui préfère donc le modèle g1.2 malgré sa carence.
 - Toutefois, d'après le critère AIC, le modèle g1.2 est moins bon que le modèle 
 g1.1 précédent.
 
 
## Deuxième approche
 
### Sélection des covariables
 
#### Analyse des corrélations entre covariables
 
Afin de déceler d'éventuelles colinéarités entre covariables, nous nous interes-
sons aux corrélations entre covariables.

Nous présentons ci-dessous, les covariables qui sont fortement corrélées entre 
elles et par conséquent succeptibles d'être colinéaires.

```{r "Correlations fortes", echo=FALSE}
#On définit la fonction significantCorrPlot pour l'affichage des corrélations fortes en fonction d'un seuil arbitraire
significantCorrPlot <- function(data, sigLevel=0.9){
  #Calcule et affiche les corrélations significatives à partir des fonctions : cor et corrplot
  corr <- cor(data, use = "all.obs")
  #Matrice symétrique, On va supprimer le triangle inférieure   
  corr[lower.tri(corr,diag=TRUE)] <- NA 
  #Transformer en tableau de 3 clonnes : Var1, Var2 et Freq
  corr <- as.data.frame(as.table(corr))
  #Suppréssion des NA
  corr <- na.omit(corr) 
  #selection des valeurs significatives  
  corr <- subset(corr, abs(Freq) >= sigLevel )
  #tri décroisant
  corr <- corr[order(-abs(corr$Freq)),] 
  #print(corr)
  #transformation en matrix pour corrplot
  mtx_corr <- reshape2::acast(corr, Var1~Var2, value.var="Freq")
  #Affichage
  corrplot(mtx_corr, is.corr=FALSE, tl.col="black", na.label=" ")
}
significantCorrPlot(d.learn)
```
 
 Afin d'éviter les colinéarités entre variables, nous éliminerons les covariables
 suivantes :
 
 - *temp.max*, *temp.min* car les informations qu'elles portent peuvent être 
 captées à travers la covariable **temp.mean** ;
 
 - *press.max*, *press.min* car les informations qu'elles portent peuvent être 
 captées à travers la covariable **press.mean** ;
 
  - *w.s.h80m.mean*, *w.g.mean*, *w.s.h10m.max* car les informations qu'elles portent peuvent être captées à travers la covariable **w.s.h10m.mean** ;
  
 - *w.d.h80m* car l'information qu'elle porte peut être  captée à travers la covariable **w.d.h10m** ;
 
  - *w.s.p900.max* car l'information qu'elle porte peut être  captée à travers la covariable **w.s.p900.mean** ;  
 
 - *w.s.h80m.min* car l'information qu'elle porte peut être  captée à travers la covariable **w.s.h10m.min** ;
 
L'analyse des corrélation nous a donc permis d'éliminer 10 covariables.
 
 
#### Analyse des liaisons entre la variable réponse et des covariables

Afin d'identifier parmi les covariables restantes celles qui présentent des 
liaisons apparentes avec la variable à prédire, nous affichons les boîtes à moustache que nous regroupons par type d'information.

```{r "Boxplot_temp", echo=FALSE}

# Affichage température
covar <- dplyr::select(d.learn,
    temp.mean,
    y
)
covar<- melt(covar, id="y")
ggplot(covar, aes(x = variable, y=value, color = y)) +
        geom_boxplot() +
        labs(title =  "Temperature", y = "Temperature (oC)")
 
```

```{r "Boxplot_humidite", echo=FALSE}

#Affichage Humidité relative et Nébulosité
covar <- dplyr::select(d.learn,
    hmdty.min ,
    hmdty.mean ,
    hmdty.max ,
    y
)
covar<- melt(covar, id="y")
ggplot(covar, aes(x = variable, y=value, color = y)) +
        geom_boxplot() +
        labs(title =  "Humidite Relative", y = "Pourcentage")
 
```

```{r "Boxplot_pression", echo=FALSE}

#Affichage Pression
covar <- dplyr::select(d.learn,
    press.mean ,
    y
)
covar<- melt(covar, id="y")
ggplot(covar, aes(x = variable, y=value, color = y)) +
        geom_boxplot() +
        labs(title =  "Pression", y = "Pression (hPa)")
 
```

```{r "Boxplot_nebulosite", echo=FALSE}

#Nebulosite totale
covar <- dplyr::select(d.learn,
    cl.tot.min ,
    cl.tot.mean ,
    cl.tot.max ,
    y
)
covar<- melt(covar, id="y")
ggplot(covar, aes(x = variable, y=value, color = y)) +
        geom_boxplot() +
        labs(title =  "Nebulosite totale", y = "Pourcentage")

#Nebulosite forte
covar <- dplyr::select(d.learn,
    cl.h.min ,
    cl.h.mean ,
    cl.h.max ,
    y
)
covar<- melt(covar, id="y")
ggplot(covar, aes(x = variable, y=value, color = y)) +
        geom_boxplot() +
        labs(title =  "Nebulosite forte", y = "Pourcentage")

#Nebulosite moyenne
covar <- dplyr::select(d.learn,
    cl.m.min ,
    cl.m.mean ,
    cl.m.max ,
    y
)
covar<- melt(covar, id="y")
ggplot(covar, aes(x = variable, y=value, color = y)) +
        geom_boxplot() +
        labs(title =  "Nebulosite moyenne", y = "Pourcentage")

#Nebulosite faible
covar <- dplyr::select(d.learn,
    cl.l.min ,
    cl.l.mean ,
    cl.l.max ,
    y
)
covar<- melt(covar, id="y")
ggplot(covar, aes(x = variable, y=value, color = y)) +
        geom_boxplot() +
        labs(title =  "Nebulosite faible", y = "Pourcentage")
 
```

```{r "Boxplot_vit-vent", echo=FALSE}

#Affichage Vitesse du vent
covar <- dplyr::select(d.learn,
    w.s.h10m.mean ,
    w.s.p900.mean ,
    w.s.h10m.min ,
    w.s.h80m.max ,
    w.s.p900.min ,
    y
)
covar<- melt(covar, id="y")
ggplot(covar, aes(x = variable, y=value, color = y)) +
        geom_boxplot() +
        labs(title =  "Vitesse du vent", y = "Vitesse du vent (Km/h)")
 
```

```{r "Boxplot_dir-vent", echo=FALSE}

#Affichage direction du vent
covar <- dplyr::select(d.learn,
    w.d.h10m ,
    w.d.p900 ,
    y
)
covar<- melt(covar, id="y")
ggplot(covar, aes(x = variable, y=value, color = y)) +
        geom_boxplot() +
        labs(title =  "Direction du vent", y = "direction du vent (degres)")
 
```

```{r "Boxplot_rafale-vent", echo=FALSE}

#Affichage rafales du vent
covar <- dplyr::select(d.learn,
    w.g.min ,
    w.g.mean ,
    w.g.max ,
    y
)
covar<- melt(covar, id="y")
ggplot(covar, aes(x = variable, y=value, color = y)) +
        geom_boxplot() +
        labs(title =  "Rafales du vent", y = "rafales du vent (km/h)")
 
```

```{r "Boxplot_Precipitations", echo=FALSE}

#Affichage Precipitations
covar <- dplyr::select(d.learn,
    precp ,
    y
)
covar<- melt(covar, id="y")
ggplot(covar, aes(x = variable, y=value, color = y)) +
        geom_boxplot() +
        labs(title =  "Precipitations", y = "precipitation (mm)")
 
```


```{r "Boxplot_Neige", echo=FALSE}

#Affichage Neige
covar <- dplyr::select(d.learn,
    snows ,
    y
)
covar<- melt(covar, id="y")
ggplot(covar, aes(x = variable, y=value, color = y)) +
        geom_boxplot() +
        labs(title =  "Neige", y = "Neige (cm)")
 
```

```{r "Boxplot_Ensoleillement", echo=FALSE}

#Affichage Ensolleilement
covar <- dplyr::select(d.learn,
    sunsh ,
    y
)
covar<- melt(covar, id="y")
ggplot(covar, aes(x = variable, y=value, color = y)) +
        geom_boxplot() +
        labs(title =  "Ensolleillement", y = "ensoleillement (mns)")
 
```

```{r "Boxplot_Rad-sol", echo=FALSE}

#Affichage Rayonnement solaire
covar <- dplyr::select(d.learn,
    rdtion ,
    y
)
covar<- melt(covar, id="y")
ggplot(covar, aes(x = variable, y=value, color = y)) +
        geom_boxplot() +
        labs(title =  "Rayonnement solaire", y = "rayonnement (W/m2)")
 
```

Aux vues des différents graphiques, nous éliminons les covariables dont les boîtes à moustache ne présentent pas une différence notable de distribution conditionnellement au fait qu'il a plu le lendemain ou non.

Ainsi, nous ne prendrons pas en compte dans nos modèles sans interactions, les covariables suivantes :

 - Realative à la température :*temp.mean* ;
 
 - Relatives à l'humidité : *hmdty.min*, *hmdty.mean*, *hmdty.max* ;
 
 - Relatives à la nébulosité : *cl.tot.max*, *cl.h.min*, *cl.m.min*, *cl.l.min* ;
 
 - Relative à la neige : *snows* ;
 
 - Relative à la radiation solaire : *rdtion*.
  
### Modèle additif sans interactions

#### Modèle g2.1


```{r "g2.1", echo=FALSE}
g2.1 = glm(y ~ . -temp.min -temp.max -press.min -press.max -
             w.s.h80m.mean -w.g.mean -w.s.h10m.max -w.d.h80m -
             w.s.p900.max -w.s.h80m.min -temp.mean -hmdty.min -                   hmdty.mean -hmdty.max -cl.tot.max -cl.h.min -cl.m.min -
             cl.l.min -snows -rdtion, 
           data = d.learn, family = binomial)
summary(g2.1)
```


**Analyse de la sortie du modèle**

 - 7 des covariables retenues ont des seuils de significativité acceptables ;
 - pchisq(1635.4, 1179, lower = F) # p-value = 1.945958e-17 : Rejet du modèle nul ;
 - pchisq(1297.7, 1159, lower = F) # p-value = 0.002659516 : Rejet du modèle g2.1, ce qui signifie que le niveau d'information non capturé par ce modèle est significatif
 - pchisq(1635.4-1297.7, 1179-1159, lower = F) # p-value = 1.516215e-5 : Rejet du modèle nul ; on lui préfère donc le modèle g2.1 malgré sa carence.

 
#### Modèle g2.2


```{r "g2.2", echo=FALSE}
g2.2 = glm(y ~ press.mean +cl.tot.mean +sunsh +w.s.h10m.mean +
             w.d.p900 +cl.m.max +w.g.max, 
           data = d.learn, family = binomial)
summary(g2.2)
```


**Analyse de la sortie du modèle**

 - Les 7 covariables retenues ont des seuils de significativité importants ;
 - pchisq(1635.4, 1179, lower = F) # p-value = 1.945958e-17 : Rejet du modèle nul ;
 - pchisq(1319.2, 1172, lower = F) # p-value = 0.001666054 : Rejet du modèle g2.2, ce qui signifie que le niveau d'information non capturé par ce modèle est significatif
 - pchisq(1635.4-1319.2, 1179-1172, lower = F) # p-value = 2.092541e-64 : Rejet du modèle nul ; on lui préfère donc le modèle g2.2 malgré ses carences.
 - Toutefois, d'après le critère AIC, le modèle g2.2 est meilleur que le modèle g2.1 précédent.
 
### Modèle avec interactions

#### Modèle g3.1

```{r "g3.1", echo=FALSE}
g3.1 = glm(y ~ press.mean +cl.tot.mean +sunsh +w.s.h10m.mean +
             w.d.p900 +cl.m.max +w.g.max +
             temp.mean : press.mean +
             temp.mean : cl.tot.mean +
             temp.mean : sunsh +
             temp.mean : w.s.h10m.mean +
             temp.mean : w.d.p900 +
             temp.mean : cl.m.max +
             temp.mean : w.g.max, 
           data = d.learn, family = binomial)
summary(g3.1)
```

**Analyse de la sortie du modèle**

 - pchisq(1635.4, 1179, lower = F) # p-value = 1.945958e-17 : Rejet du modèle nul ;
 - pchisq(1264.9, 1165, lower = F) # p-value = 0.02133338 : Rejet du modèle g3.1, ce qui signifie que le niveau d'information non capturé par ce modèle est significatif
 - pchisq(1635.4-1264.9, 1179-1165, lower = F) # p-value = 2.043539e-70 : Rejet du modèle nul ; on lui préfère donc le modèle g2.2 malgré ses carences.
 - Toutefois, d'après le critère AIC, le modèle g3.1 est meilleur que le modèle g2.2 précédent.
 
### Recherche automatisée de modèle

#### Modèle optimal suivant le critère AIC

```{r "g4.1", echo=FALSE}
g4.1.AIC = stepAIC(glm(y ~ . +
                         temp.mean : ., 
                         data = d.learn, family = binomial),
                  direction = c("both"), 
                  trace=FALSE)
summary(g4.1.AIC)
```

**Analyse de la sortie du modèle**

 - pchisq(1635.4, 1179, lower = F) # p-value = 1.945958e-17 : Rejet du modèle nul ;
 - pchisq(1149.1, 1139, lower = F) # p-value = 0.4110091 : Non rejet du modèle g4.1.AIC, ce qui signifie que ce modèle explique suffisament les observations pour être préféré au modèle saturé ;
 - D'après le critère AIC, le modèle g4.1.AIC est meilleur que tous les précédents.
 
 #### Modèle optimal suivant le critère BIC

```{r "g4.2", echo=FALSE}
g4.2.BIC = stepAIC(glm(y ~ . +
                         temp.mean : ., 
                         data = d.learn, family = binomial),
                  direction = c("both"),
                  k=log(nrow(d.learn)),
                  trace=FALSE)
summary(g4.2.BIC)
```

**Analyse de la sortie du modèle**

 - pchisq(1635.4, 1179, lower = F) # p-value = 1.945958e-17 : Rejet du modèle nul ;
 - pchisq(1212.7, 1166, lower = F) # p-value = 0.1664719 : Non rejet du modèle g4.2.BIC, ce qui signifie que ce modèle explique suffisament les observations pour être préféré au modèle saturé ;
 - D'après le critère AIC, le modèle g4.1.AIC est meilleur que le modèle g4.2.BIC.
 
## Conclusion

Il ressort des comparaisons des différents modèles via le critère AIC, que les meilleurs modèles parmi ceux que nous avons construits sont le modèle **g4.1.AIC** et le modèle **g4.2.BIC**. Nous ne retiendrons que ces 2 modèles pour la suite.

# Validation de modèle

Nous validons les modèles en évaluant leurs risques d'erreur de prédiction.

```{r "validation k-fold", echo=FALSE}

k <- 10
index <- sample(1:k, nrow(d.learn), replace=T)
d.learn$index  = index
estim.g4.1.AIC <- rep(NA, k)
estim.g4.2.BIC <- rep(NA, k)

for(i in 1:k){
  # Model stepwise AIC
  g4.1.AIC_k_fold <- glm(formula = y ~ temp.mean + press.mean + precp + cl.tot.mean + 
    cl.h.mean + cl.m.mean + cl.l.mean + sunsh + rdtion + w.s.h10m.mean + 
    w.d.p900 + w.g.mean + temp.min + press.max + press.min + 
    cl.tot.min + cl.m.max + cl.m.min + cl.l.max + w.s.h10m.max + 
    w.s.h10m.min + w.s.h80m.max + w.s.h80m.min + w.s.p900.min + 
    w.g.max + temp.mean:cl.tot.mean + temp.mean:cl.h.mean + temp.mean:cl.m.mean + 
    temp.mean:cl.l.mean + temp.mean:sunsh + temp.mean:rdtion + 
    temp.mean:w.s.h10m.mean + temp.mean:w.d.p900 + temp.mean:temp.min + 
    temp.mean:press.max + temp.mean:cl.m.max + temp.mean:cl.m.min + 
    temp.mean:w.s.h80m.max + temp.mean:w.s.p900.min + temp.mean:w.g.max, 
    family = binomial, data = d.learn[index != i, ])

  # Model stepwise BIC
  g4.2.BIC_k_fold <- glm(formula = y ~ temp.mean + press.mean + cl.tot.mean + w.d.p900 + 
    temp.min + press.max + press.min + cl.m.max + w.g.max + temp.mean:w.d.p900 + 
    temp.mean:temp.min + temp.mean:press.max + temp.mean:cl.m.max, 
    family = binomial, data = d.learn[index != i, ])
  
  # Prediction logistic aic
  pred.g4.1.AIC <- predict( g4.1.AIC_k_fold, 
                               newdata = d.learn[index == i, ],
                               type="response")
  # Prediction logistic bic
  pred.g4.2.BIC <- predict( g4.2.BIC_k_fold, 
                               newdata = d.learn[index == i, ],
                               type="response")
  
  estim.g4.1.AIC[i] <- mean(d.learn[index==i, "y"] == (pred.g4.1.AIC >.5), na.rm = T)
  estim.g4.2.BIC[i] <- mean(d.learn[index==i, "y"] == (pred.g4.2.BIC >.5), na.rm = T)
  
}

print("Taux moyen de prediction avec le modele g4.1.AIC :")
mean(estim.g4.1.AIC)
print("Taux moyen de prediction avec le modele g4.2.BIC")
mean(estim.g4.2.BIC)

```


Les taux de bonnes prédictions des 2 modèles étant semblables et pouvant être l'un au dessus de l'autre et inversement, suivant les tirages permettant de constituer la partitition des données en 10 sous-ensembles, nous retenons le modèle **g4.1.AIC** comme modèle de prédiction.

# Prédiction du lendemain

Nous effectuons les prédictions pour les données contenues dans le fichier *meteo.test.csv* sur la base du modèle **g4.1.AIC**.

```{r "prediction"}

pred.g4.1.AIC.test <- predict( g4.1.AIC, 
                                  newdata = d.valid,
                                  type="response")
summary(pred.g4.1.AIC.test)

d.test$pluie.demain <- (pred.g4.1.AIC.test >.5)

#On verifie que tous les jours ont chacun une prévision
sum(is.na(d.test$pluie.demain))

#Le modele predit 153 jours de pluies
summary(d.test$pluie.demain)

#Les predictions sont enregistrees dans le fichier prediction.test.csv
write.csv(d.test, "prediction.test_HermannKOUAMO.csv")

```